臺灣高等法院民事裁定　九十一年家抗字第一七八號
　　抗　告　人　乙○○
右抗告人因與相對人甲○○間離婚事件，對於中華民國九十一年五月十四日臺灣臺北
地方法院九十一年度家調字第四○二號所為裁定提起抗告，本院裁定如左：
      主      文
抗告駁回。
抗告費用由抗告人負擔。
      理      由
一、抗告意旨略以：本件離婚事件之原因事實發生在相對人上班之在台北市○○路一
    五六之一號三樓（以下簡稱松江路址），而抗告人現在台北市○○路○段一六二
    之二四號六樓上班，且賃居於台北市○○○路○段二五一巷三弄九之三號四樓之
    四（以下簡稱忠孝東路址），足見兩造之居所均位於原法院管轄區域內，依民事
    訴訟法第五百六十八條但書規定，原法院自有管轄權。縱令原法院無管轄權，惟
    兩造因工作關係，均居住於台北市，並未住於彰化縣，故願合意由原法院管轄。
二、按離婚之訴，專屬夫妻之住所地，或夫、妻死亡時之住所地之法院管轄，但訴之
    原因事實發生於夫或妻之居所地者，得由各該居所地之法院管轄；民事訴訟法第
    五百六十八條第一項定有明文。又訴訟之全部或一部，法院認為無管轄權者，依
    原告聲請或依職權以裁定移送於其管轄法院，同法第二十八條第一項亦規定甚詳
    。
三、查，兩造於九十年一月七日結婚後住所係設於彰化縣員林鎮○○街一○○號之三
    （以下簡稱彰化址），此有戶籍謄本在卷可稽（見原法院第十六頁），居所設於
    台北縣中和市○○街八九巷九號四樓（以下簡稱中和址），而本件相對人起訴請
    求准與抗告人離婚之原因事實係因不堪同居之虐待，相對人主張其發生地點在彰
    化址、中和址、松江路址，此經相對人陳明在卷（見本院卷第十九頁），則相對
    人對抗告人提起離婚之訴，應專屬於兩造住所地之台灣彰化地方法院（以下簡稱
    彰化地院）管轄。相對人向原法院提起離婚之訴，原法院認無管轄權，並依民事
    訴訟法第二十八條依職權移轉彰化地院管轄，核無不當。抗告人抗告意旨雖指陳
    相對人起訴之原因事實係在松江路址，且抗告人現居住及上班地點均在台北市云
    云。惟查，相對人指陳抗告人不堪同居虐待之地點雖包括有松江路址，但該址既
    係相對人上班之處所，並非兩造所設之居所，抗告人據以主張原法院有管轄權，
    要與民事訴訟法第五百六十八條第一項但書規定有管轄權要件之「居所」不符。
    又抗告人現居所雖設於忠孝東路址，此有抗告人提出租賃契約乙件為證（見本院
    卷第九頁），惟核閱該租賃契約，抗告人係自九十一年五月五日起始賃居於該址
    ，其既非相對人主張不堪同居虐待之處所，且相對人主張不堪同居虐待之時間，
    係九十年二、三月間至九十一年四月八日止，此觀起訴狀至明（見原法院卷第六
    至九頁），是抗告人賃居之忠孝東路址，顯係相對人主張不堪同居虐待之事實發
    生後始行遷入，抗告人據以主張原法院有管轄權，尚乏所據。另抗告人主張兩造
    有合意原法院管轄部分，已為抗告人所否認（見本院卷第十九頁），且離婚之訴
    係專屬管轄，要無合意管轄之適用。抗告人指摘原裁定不當，請求廢棄，為無理
    由，爰裁定如主文。
中　　　華　　　民　　　國　　九十一　　年　　　八　　　月　　五　　日
                                  民事第十四庭
　　　　　　　　　　　　　　　　　　　審判長法　官　張　劍　男
　　　　　　　　　　　　　　　　　　　　　　法　官　蔡　芳　齡
　　　　　　　　　　　　　　　　　　　　　　法　官　蘇　芹　英
右正本係照原本作成。
不得再抗告。
中　　　華　　　民　　　國　　九十一　　年　　　八　　　月　　　九　　　日
　　　　　　　　　　　　　　　　　　　　　　書記官　黃　　　愛
